【裁判字號】    98,財管,62
【裁判日期】    980630
【裁判案由】    指定遺產管理人
【裁判全文】
臺灣高雄地方法院民事裁定              98年度財管字第62號
聲  請  人  高雄縣仁武鄉慈惠自辦市地重劃會
法定代理人  乙○○
上聲請人聲請對被繼承人甲○○指定遺產管理人事件，本院裁定
如下：
    主  文
選任李育任律師為被繼承人甲○○（男，民國前九年九月二十二
日生，身分證統一編號：Ｚ000000000號）之遺產管理
人。
程序費用新臺幣壹仟元由被繼承人甲○○之遺產負擔。
    理  由
一、按「繼承開始時，繼承人之有無不明者，由親屬會議於1 個
    月內選定遺產管理人，並將繼承開始及選定遺產管理人之事
    由，向法院報明。」、「無親屬會議或親屬會議未於前條所
    定期限內選定遺產管理人者，利害關係人或檢察官，得聲請
    法院選任遺產管理人，並由法院依前項規定為公示催告。」
    ，民法第1177條、第1178條第2 項分別定有明文。
二、本件聲請意旨略以：被繼承人甲○○所遺位於高雄縣仁武鄉
    慈惠自辦市地重劃區內之重劃前慈惠段266 地號土地，於重
    劃後依法應領取差額地價新臺幣（下同）457,800 元，詎被
    繼承人於民國75年12月17日死亡，其繼承人均已死亡或被收
    養，且無親屬會議為其選任遺產管理人，為無人承認繼承事
    件，致聲請人無法辦理上開差額地價之發放，是此，狀請本
    院依法選任財政部國有財產局臺灣南區辦事處為本件遺產管
    理人等語。
三、經查：
  (一)聲請人主張之前揭事實，業據其提出土地登記謄本、高雄縣
    仁武鄉慈惠自辦市地重劃區重劃前後土地分配清冊、繼承系
    統表、戶籍謄本等件各1 份為證，堪信為真實。
  (二)聲請人既對被繼承人遺留之不動產有差額地價分配款義務，
    自應屬利害關係人無訛。又被繼承人之繼承人均已死亡，復
    查無其他合法繼承人存在，參以其親屬會議並未於死亡發生
    之日起1 個月內為其選定遺產管理人並呈報本院，是聲請人
    以利害關係人之地位，向本院聲請選任遺產管理人，自屬有
    據。
  (三)本院審酌：被繼承人甲○○前揭現存繼承人既均已死亡或已
    出養，其繼承人有無不明，而本院函詢財政部國有財產局臺
    灣南區辦事處是否願擔任本件遺產管理人，固經陳報無債務
    大於遺產之虞始願任本件遺產管理人，惟被繼承人之債權債
    務關係須經公示催告程序始能確定，本院無從先於審究及確
    定是否有遺產大於遺債之情形；而擔任遺產管理人，主要係
    彙整被繼承人之財產，踐行被繼承人債權、債務之確認，並
    作適法合理之分配，且於有繼承人承認繼承時或遺產分配後
    ，尚有剩餘時，將遺產移交繼承人或國庫，此須熟悉相關法
    律程序進行遺產處分，故選任具有專業經驗之律師應無不適
    ，又本院自高雄律師公會願意擔任法院遺產管理人名單中徵
    詢後，李育任律師願意管理及處理被繼承人後續之遺產問題
    ，有電話紀錄1 紙附卷可稽，爰選任李育任律師為本件遺產
    管理人。
四、依非訟事件法第157 條、第24條第1 項，裁定如主文。
中    華    民    國    98    年     6    月    30    日
                  家事法庭  司法事務官  任士慧
以上正本係依原本作成。
如對本裁定抗告，須於裁定送達後10日之不變期間內，向本院提
出抗告狀，並繳納抗告費新臺幣1,000 元。
中    華    民    國    98    年    6     月    30    日
                                書記官  徐錦純


司法院資訊處製作；財團法人民間司法改革基金會備份。
